【裁判字號】    90,台上,4909
【裁判日期】    900809
【裁判案由】    偽造有價證券
【裁判全文】
最高法院刑事判決                                九十年度台上字第四九○九號
    上   訴   人  台灣高等法院台中分院檢察署檢察官
    被        告  甲○○
    上訴人即被告  乙○○
    右   一   人
    選 任辯護 人  施家治律師
右上訴人等因被告等偽造有價證券案件，不服台灣高等法院台中分院中華民國八十八
年二月三日第二審更審判決（八十六年度上更(一)字第一三三號，起訴案號：台灣彰化
地方法院檢察署八十二年度偵字第八一二六、八九四六號），提起上訴，本院判決如
左：
    主  文
原判決撤銷，發回台灣高等法院台中分院。
    理  由
本件原判決撤銷第一審關於甲○○、乙○○部分之科刑判決，改判依牽連犯關係，從
一重論處上訴人即被告乙○○連續意圖供行使之用而偽造有價證券罪刑；及諭知被告
甲○○無罪之判決，固非無見。
惟查：(一)、共同正犯不限於事前有協議，即僅於行為當時有共同犯意之聯絡者，亦屬
之。稽之卷內資料，甲○○並不諱言提供原判決附表(一)編號至所示之借款人陳清
考等十一人之國民身分證影本及印章交由乙○○在彰化縣彰化市○○路四五○號二樓
友利證券股份有限公司（下稱友利公司）開戶買賣股票，並委由乙○○經手買賣股票
及提供融資等情事。且有卷附之台灣省台南縣學甲鎮戶政事務所民國七十九年六月八
日學戶印證字第六一四號甲○○印鑑證明及同年七月二十一日出具之授權約定書影本
在卷足稽。而甲○○提供與乙○○之陳清考等十一人嗣均以人頭戶買入之股票持向彰
化市第二信用合作社民族分社（下稱彰化二信民族分社）質押借款，於股票價額下跌
後，其融資金額已有不足或需再補足金額時，由甲○○提供其名下不動產及普威證券
有限公司股票一千張交予彰化二信民族分社質押，並於陳清考等人之本票上蓋章表示
負責，復經甲○○於法務部調查局彰化縣調查站訊問時供承明確。且有甲○○出具之
同意書及彰化縣彰化市第二信用合作社八十二年五月六日彰二信合字第三七八號函及
所附甲○○關係貸款十一戶（即陳清考等）展期借款申請書（其內九張加蓋甲○○印
章）、欠款金額表等影本各一份在卷足按（見法務部調查局卷第一－七、六七、六八
頁及外放證物袋內）。則乙○○利用甲○○提供之陳清考等十一人在友利公司開戶買
賣股票，並以資偽造原判決附表(二)編號至及附表(三)編號至所示之文件及本票
等，持向彰化二信民族分社貸款供甲○○作為買賣股票融資，能否認甲○○為不知情
，而未參與犯罪，非無研酌之餘地，原判決未深入調查根究明白，遽為甲○○有利之
判斷，不免速斷。(二)、乙○○於七十八年九月六日辭去其在友利公司之高級營業員職
務，此有台灣證券交易股份有限公司七十八年九月二十一日台證交字第一二四○一
號證券商業務人員離職登記表一紙在卷足按（見原審八十六年度上更(一)字第一三三號
卷第四十二頁）。而原判決附表(四)所示之本票，其發票日七十九年五月八日計三十三
張，同年八月二十一日計八張，乙○○既否認為其偽造，即有調查審明之必要，竟未
予調查僅憑證人黃秋月、陳麗昭、何麗華、陳明珠等證述乙○○於任職友利公司營業
部副總經理曾囑渠等簽發本票或為客戶填寫彰化二信存款戶申請書等，並為客戶簽名
、蓋章等工作，雖於七十八年九月六日離職，但亦不能解免其於離職前之偽造文書、
偽造有價證券等刑責，顯於證據法則有違。(三)、原判決理由壹、三部分認定甲○○、
乙○○偽造原判決附表(三)所示之本票，再以股票持向彰化二信質借，係犯刑法第二百
零一條第一項之偽造有價證券罪；偽造原判決附表(二)所示之借款申請書、授信約定書
、展期借款申請書、存摺取款憑條等文書，持以質借現款或領取借款之行為，係犯刑
法第二百十六條、第二百十條之行使偽造私文書罪，……。但原判決主文僅諭知乙○
○連續意圖供行使之用而偽造有價證券罪刑；甲○○則諭知無罪之判決，宣示之主文
與理由，顯不相適合，難謂無理由矛盾之違法。(四)、偽造之有價證券，不問屬於犯人
與否，沒收之，刑法第二百零五條定有明文。原判決既認原判決附表(三)、(四)所示之本
票係屬偽造，自應依法宣告沒收，乃原判決竟未宣告沒收，自有判決不適用法則之違
法。檢察官及被告乙○○上訴意旨各指摘原判決不當，非無理由，應認原判決仍有撤
銷發回更審之原因。又原判決不另諭知無罪部分，本乎審判不可分原則，應併予撤銷
發回，合予明。
據上論結，應依刑事訴訟法第三百九十七條、第四百零一條，判決如主文。
中      華      民      國     九十     年      八      月      九      日
                              最高法院刑事第三庭
                                  審判長法官  陳  錫  奎
                                        法官  洪  清  江
                                        法官  李  伯  道
                                        法官  呂  丹  玉
                                        法官  陳  世  雄
      右正本證明與原本無異
                                              書  記  官
中      華      民      國     九十     年      八      月     十五     日


司法院資訊處製作；財團法人民間司法改革基金會備份。
